【裁判字號】    88,簡上,15
【裁判日期】    890717
【裁判案由】    損害賠償
【裁判全文】
台灣台東地方法院民事判決  八十八年度簡上字第十五號
    上  訴  人  乙○○
    被上訴  人  甲○○
右當事人間請求損害賠償事件，上訴人對於中華民國八十七年十二月十四日本院台東
簡易庭八十七年度東簡字第二○○號第一審判決提起上訴，本院判決如左：
    主      文
上訴駁回。
第二審訴訟費用由上訴人負擔。
    事      實
甲、上訴人方面：
  一、聲明：請求判決（一）原判決廢棄；（二）被上訴人在第一審之訴均駁回。
  二、陳述：除與原審判決記載相同者予以引用外，另補稱：
  （一）上訴人固於民國八十七年一月二十八日下午六時三十分許，駕駛車牌號碼Ｃ
        Ｓ─三○三三號自小客車，沿台東縣台東市○○路由南往北方向行駛，途經
        該路與博愛路三六二巷口，右轉進入該巷時，與同向在右側慢車道直行被上
        訴人所駕駛車牌號碼ＷＲ─九○四八號自小客車相撞，被上訴人自小客車前
        保險桿、擋風玻璃等處因此損壞，計支出修復費為新台幣（下同）十一萬五
        千五百元。然被上訴人所行駛之車道係慢車道，禁止行駛汽車，且直行車不
        應行於上訴人之右側車道，依法應視為於支線道行駛，被上訴人自應讓上訴
        人所駕駛幹線車先行，另自其車上安全氣囊已爆裂乙節，足證其超速行駛，
        本件車禍肇事顯因被上訴人之過失所致，至少其為肇事主因。
  （二）被上訴人係酒後駕車，惟因肇事後拖延甚久始為酒精濃度之測試，致僅測得
        每公升零點零一毫克，且被上訴人未懸掛車牌，承辦警員竟未開立罰單，足
        認該警員刻意迴護被上訴人。
  （三）前開修復費用顯然過高，且被上訴人竟捨近求遠未經上訴人同意，擅自將車
        送至台南修復，顯與常情不合。
  三、證據：除援用第一審所提證據外，另補提：照片六張。
乙、被上訴人方面：
  一、聲明：駁回上訴。
  二、陳述：除與原審判決記載相同者予以引用外，另補稱：
  （一）被上訴人雖曾飲酒，然其量甚少，不足以影響行車。又其在台北任職，依照
        台北市交通規則，右轉車必須先行進入右側慢車道行駛，而其欲於南京路與
        更生路交岔路口右轉，乃於南京路與正氣路交岔路口進入慢車道，而依該肇
        事路段之標誌，慢車道亦得行駛汽車，其未違規。
  （二）肇事後被上訴人多次欲與被上訴人協商和解事宜，均遭上訴人拒絕，被上訴
        人急於北上工作，乃將車留予父親處理，父親將之送往台南修理，該修理費
        用，並無過高情事。
  三、證據：除援用第一審所提證據外，另補提：照片九張、台灣省車輛行車事故覆
      議鑑定委員會八十七年十月十六日交鑑字第八七○九三八號函影本乙件。
丙、本院依職權向台東縣警察局台東分局中興派出所調取本件車禍事故相關資料，並
    訊問承辦本件車禍事故之該派出所警員廖耀榮。
    理      由
一、本件被上訴人起訴主張：上訴人於八十七年一月二十八日下午六時三十分許，駕
    車沿台東市○○路由南往北方向行駛，途經該路與博愛路三六二巷口，欲右轉進
    入該巷之際，本應注意讓同向在右側慢車道直行之被上訴人先行，竟疏未注意而
    貿然右轉，致兩車相撞，造成被上訴人所有自小客車前保險桿、擋風玻璃等處損
    壞，支出修復費用共為十一萬五千五百元，為此基於侵權行為賠償責任之法律關
    係起訴請求上訴人賠償前開修復費用及法定遲延利息。
二、上訴人則以：被上訴人所行駛之車道係慢車道，禁止汽車行駛，且被上訴人之直
    行車不應行於上訴人之右側車道，另自車上安全氣囊已爆裂乙節，足證被上訴人
    超速行駛，本件車禍肇事顯因被上訴人之過失所致，至少其為肇事主因。再被上
    訴人係酒後駕車，且前開修復費用顯然過高，被上訴人竟未經上訴人同意，擅自
    將車送至台南修復，顯與常情不合等語，資為抗辯。
三、查本件被上訴人主張上訴人於右揭時間，駕車行經台東市○○路與博愛路三六二
    巷口，欲右轉進入該巷時，與同向在右側慢車道直行之被上訴人所駕駛汽車相撞
    ，被上訴人所有車輛之車前保險桿、擋風玻璃等處因此損壞，支出修理費用共十
    一萬五千五百元之事實，業為上訴人所不爭執，並有道路交通事故調查報告表、
    小客車估價單及發票影本各乙件附卷可稽，就此部分堪信被上訴人之主張為真實
    。又按，汽車行經交岔路口右轉應讓右側慢車道直行之各型車輛先行；又汽車行
    經無號誌交岔路口時，應減速慢行，作隨時停車之準備，此觀之交通部六十三年
    十二月十一日交路（六三）字第一一二四五號函、道路交通安全規則第九十三條
    第一項第四款已明。本件交通事故當日係夜間，且為無號誌之交岔路口，上訴人
    欲右轉進入巷口，被上訴人則行駛在上訴人右後方之慢車道上，上訴人右轉時未
    讓同向直行之被上訴人先行，致兩車相撞等情，亦為兩造所不爭執，足認上訴人
    夜間行經無號誌交岔路口，未注意右後方來車，並讓其先行，致與被上訴人所駕
    之車相撞，顯有過失，其為肇事主因，而被上訴人行經無號誌交岔路口時，未減
    速慢行，作隨時停車之準備，亦有過失，為肇事次因。本件交通事故先後送經台
    灣省花東區車輛行車事故鑑定委員會及台灣省車輛行車事故覆議鑑定委員會，亦
    均採相同看法，有委員會八十七年五月二十八日八七花鑑字第八七一四四號函、
    台灣省車輛行車事故覆議鑑定委員會八十七年十月十六日交鑑字第八七○九三八
    號函影本各乙件在卷可憑，本件車禍事故應由上訴人負擔過失責任十分之七，被
    上訴人負擔十分之三，堪以認定。再查，被上訴人固行駛於慢車道，惟依該路段
    之標誌指示，得行駛汽車，該車道上劃有停車格，且被上訴人擬於下一路口即更
    生路口右轉，其行駛於前述慢車道上準備右轉，於法並無不合，就此部分上訴人
    指摘被上訴人違規行駛，且應視為支線道行駛，被上訴人應讓上訴人所駕駛之幹
    線車先行云云，容有誤會。又查，本件車禍事故係發生於八十七年一月二十八日
    下午六時三十分許，承辦本件車禍事故之台東縣警察局台東分局中興派出所警員
    廖耀榮，於同日下午七時零七分許對被上訴人完成酒精濃度測試，結果為每公升
    零點零一毫克，有測定值表乙件在卷可按。被上訴人並未違反交通安全規則所訂
    之不得超過每公升零點二五毫克之規定甚明。而承辦警員趕抵現場後必須管制現
    場，繪制現場圖，蒐集調查證據，並疏導交通，廖耀榮於肇事後約半小時即完成
    酒精濃度測試，自難認有何延誤。另查，車禍肇事時安全氣囊破裂與否，固與車
    速有關，惟撞擊點如洽在保險桿內裝置氣囊部位上，則車速縱未甚快，該氣囊仍
    可能爆裂。被上訴人所有汽車因本件車禍事故，致車前保險桿、擋風玻璃等處受
    損，已如前述，則被上訴人所有車輛之撞擊點既在前保險桿上，自難僅憑車內安
    全氣囊已爆裂乙節，即遽論被上訴人超速行駛，至屬明確。且肇事路段之慢車道
    劃有停車格，其內停有汽車，並時有汽車穿梭其間欲停放或駕駛車輛，於其上駕
    車車速不可能過快，被上訴人如欲高速行駛，必不會選擇進入該慢車道內，況被
    上訴人係因擬於下一路口即更生路口右轉而駛入慢車道，其車速必非甚快，上訴
    人指摘被上訴人超速行駛，亦與事實不合，不足為信。
四、再按，因故意或過失，不法侵害他人之權利者，負損害賠償責任；又不法毀損他
    人之物者，應向被害人賠償其物因毀損所減少之價額，民法第一百八十四條第一
    項前段、第一百八十八條第一項前段、第一百九十六條定有明文。本件上訴人不
    法侵害被上訴人之權利，自屬侵權行為，自應對於原告負損害賠償之責，是被上
    訴人請求上訴人賠償修車費用，自屬有理由。至上訴人指摘修復費用過高云云，
    上訴人迄未提出任何證據供本院調查斟酌，即難採信。且本件車禍事故係於八十
    七年一月二十八日發生，上訴人始終拒絕賠償，亦無願將該車修復之意思表示，
    被上訴人並無繼續漫長等待之理。被上訴人遲於翌（二）月二十二日始由其父將
    該車送往台南修復，難謂有何不妥。上訴人事後徒言指摘被上訴人未經其同意，
    逕送往台南，修復費用過高云云，要不合情理。本件原審以前開修理費中之九萬
    五千一百元為零件費，依行政院所頒之「固定資產耐用年數表」及「固定資產折
    舊率表」之規定，小客車之耐用年數為五年，依定率遞減法每年折舊千分之三六
    九，系爭自用小客車自領照使用之八十五年二月一日起（有汽車新領牌照登記書
    可證）至被撞之八十七年一月二十八日止，實際使用之月數為二年，依營利事業
    所得稅結算申報查核準則第九十五條第八項所定「依固定資產提列折舊採用定率
    遞減法者，以一年為計算單位，其使用期間未滿一年者，按實際使用之月數相當
    於全年之比率計算之，不滿一月者，以月計。」之方式計算結果（九五一○○×
    ○．三六九＝00000  00000－00000＝六○○○八元，以下四捨
    五入六○○○八×○．三六九＝00000  00000－00000＝三七八
    六五元）其扣除折舊後之零件費為三萬七千八百六十五元，再加上工資為二萬零
    四百元，共計修理費為五萬八千二百六十五元，再依據兩造之過失比例，判決上
    訴人應給付被上訴人四萬零七百八十六元，及自起訴狀繕本送達之翌日起即八十
    七年七月二十四日起至清償日按年息百分之五計算之利息，並依法就被上訴人勝
    訴部分准予假執行，於法並無不合，上訴意旨指摘原判不當，求予廢棄改判，為
    無理由，應予駁回。
五、兩造其餘攻擊防禦方法，於本判決所為上述之判斷不生影響，不一一論列斟酌，
    附此說明。
六、據上論結，本件上訴為無理由，依民事訴訟法第四百三十六條之一第三項、第四
    百四十九條第一項、第七十八條，判決如主文。
中      華      民      國    八十九    年      七      月      十七    日
                            台灣台東地方法院民事庭
~B審判長法官  簡慧娟
~B法      官  劉櫂豪
~B法      官  姜麗香
右為正本係照原本作成
中      華      民      國    八十九    年      七      月     十七     日
~B法院書記官  陳俊德


司法院資訊處製作；財團法人民間司法改革基金會備份。
